臺灣基隆地方法院刑事判決　
111年度簡上字第41號
上  訴  人  
即  被  告  蘇偉雄


上列上訴人即被告因傷害案件，經檢察官提起公訴，經原審（案
號：110年度訴字第335號）裁定改以簡易判決處刑，被告不服本
院基隆簡易庭111年度基簡字第76號，中華民國111年2月10日第
一審刑事簡易判決（偵查案號：110年度偵字第1342號），提起
上訴，本院管轄之第二審合議庭判決如下：
    主  文
上訴駁回。
    事實及理由
一、本案經本院審理結果，認第一審以上訴人即被告乙○○所為，
    犯刑法第277條第1項之傷害罪，核其認事用法，均無違誤，
    量刑亦稱妥適，應予維持，並引用第一審簡易判決書記載之
    事實、證據及理由（詳如附件）。
二、被告上訴意旨略以：告訴人甲○○一直一手用拳頭及一手持尖
    銳物來毆傷我頭部，空手的我只能趕緊自保，手抓告訴人甲
    ○○試摔，有成功勒頸壓制，告訴人仍持續攻擊我頸部，本人
    受害在緊急危難行使自衛行為並無不當，請主持公道，還我
    無罪清白云云。
三、經查：
　㈠被告於原審準備程序時，坦承有本案傷害告訴人甲○○之事實
    （見本院110年度訴字第335號卷第50頁），並據證人甲○○及
    李鳳凰於偵查中證述明確，復有告訴人甲○○之診斷證明書、
    告訴人甲○○之傷勢照片及基隆市○○區○○街000號社區之監視
    器錄影擷圖在卷可稽，足認被告不利於己之任意性自白與事
    實相符，應堪採信。
　㈡被告雖執前詞提起上訴，然查，被告於警詢時自承：當天為
    了討回小玉欠我的2千塊，到基隆市○○區○○街000號2樓敲門
    ，開門的是小玉的媽媽（李鳳凰），我跟小玉的媽媽說「你
    女兒小玉欠我兩千塊，我希望能還給我，也希望跟小玉講一
    下話，問一些事情」，小玉媽媽就問我是誰，說要報警，後
    來電梯門打開，出來一名男子（甲○○），他很靠近我手拿著
    鑰匙，我就「推他一下」等語（見偵卷第11至12頁），是被
    告為討債目的而前往李鳳凰住處，在被告動手推告訴人甲○○
    之前，告訴人並無主動攻擊被告之舉，難認被告受有何不法
    之侵害，或該時自己之生命、身體、自由、財產猝遇危難之
    情形，反之，被告基於先發制人之想法而出手推人，是被告
    與告訴人甲○○之肢體衝突，始於被告先動手之舉。參照證人
    即告訴人甲○○於警詢時供述：我接到我姐姐李鳳凰電話說家
    門口有不明男子敲門，我一走出電梯，那名男子就開始攻擊
    我，我就開始跟他用拳頭互打，然後我就倒地，我倒地後那
    名男子用利器攻擊我眼睛，我痛到受不了，就拿手上握著的
    鑰匙反擊等語（見偵卷第24頁），佐以在場人即證人李鳳凰
    於警詢時證述：被告到我家敲門，說他是碇內所的警察，叫
    我開門說要抓我女兒潘秋帆，我看他樣子不像警察就沒有開
    門，我打電話給110詢問，並打電話叫我弟弟甲○○過來，甲○
    ○一出電梯門，我就看到被告直接揮拳打甲○○，被告嗆說「
    你敢繞人來，給他死」，被告與甲○○扭打在地，然後被告拿
    剪刀往甲○○臉上、身上戳，我趕快抱小孩衝出去，踩住被告
    的腳，防止被告繼續攻擊甲○○等語（見偵卷第28至29頁），
    可見在被告與告訴人肢體衝突過程中，被告非單純對於告訴
    人之侵害為必要排除、制止，而係本於傷害之犯意，與告訴
    人為互毆之行為，則被告先動手推告訴人，再與告訴人互毆
    ，確有傷害告訴人之故意，被告執前詞為自衛之抗辯，不足
    憑採。
　㈢綜上所述，原審依憑卷內證據，而認定被告有本案傷害犯行
    ，其認事、用法並無違誤，量刑亦屬恰當，自應予以維持，
    被告猶執前詞，指摘原判決不當，為無理由，應予駁回。
四、按第二審被告經合法傳喚，無正當之理由不到庭者，得不待
    其陳述，逕行判決；又對於簡易判決處刑不服而上訴者，得
    準用上開規定，刑事訴訟法第371條、第455條之1第3項分別
    定有明文。查被告經本院合法傳喚，且於審判期日並未在監
    在押，有卷附送達證書及臺灣高等法院在監在押全國紀錄表
    在卷可憑，其於審判期日無正當理由未到庭，爰依上開規定
    ，不待其陳述，逕為一造辯論判決。
據上論斷，應依刑事訴訟法455條之1第1項、第3項、第368條、
第371條、第373條，判決如主文。
本案經檢察官李亞蓓提起公訴，檢察官陳宜愔到庭執行職務。
中　　華　　民　　國　　111 　年　　9 　　月　　8 　　日
                 刑事第五庭  審判長法 官 吳佳齡
　                                 法 官 陳怡安於111年8 
　　　　　　　　　　　　　　　　　　     月31日因職務調
　　　　　　　　　　　　　　　　　　     動不能簽名，由
　　　　　　　　　　　　　　　　　　     吳佳齡附記
                                   法 官 鄭虹眞
以上正本證明與原本無異。
本件判決不得上訴。
中　　華　　民　　國　　111 　年　　9 　　月　　8 　　日
                                   書記官 洪幸如
附件：
臺灣基隆地方法院刑事簡易判決  
111年度基簡字第76號
公  訴　人　臺灣基隆地方檢察署檢察官
被　　　告　乙○○　
上列被告因傷害案件，經檢察官提起公訴（110年度偵字第1342
號），被告於準備程序中自白犯罪，本院乃裁定改依簡易判決處
刑程序判決如下：
    主     文
乙○○犯傷害罪，累犯，處拘役貳拾日，如易科罰金，以新臺幣壹
仟元折算壹日。
    事實及理由
一、本件犯罪事實及證據，除補充「被告乙○○於本院民國110年1
    2月8日準備程序中之自白」為證據外，餘均引用檢察官起訴
    書所載（如附件）。
二、論罪科刑
　㈠核被告乙○○所為，係犯刑法第277條第1項之傷害罪。
  ㈡被告乙○○前因施用毒品、強盜等案件，經臺灣士林地方法院
    以105年度訴字第159號判決判處有期徒刑3月、2年7月確定
    ，上開案件經同院以106年度聲字第69號裁定定應執行有期
    徒刑2年9月確定，於107年1月11日縮短刑期假釋出監，108
    年2月19日縮刑期滿假釋未經撤銷視為執行完畢，有卷附臺
    灣高等法院被告前案紀錄表與臺灣基隆地方檢察署刑案資料
    查註紀錄表各1份在卷可稽，是其於上開受有期徒刑之執行
    完畢後，5年以內故意再犯本件有期徒刑以上之罪，構成刑
    法第47條第1項所定之累犯。惟依司法院大法官釋字第775號
    解釋意旨所示，法院應區分行為人所犯情節，裁量是否依刑
    法第47條第1項之累犯規定加重本刑，以避免因一律加重最
    低本刑，致生行為人所受刑罰超過其所應負擔之罪責，其人
    身自由因此遭受過苛之侵害，而不符憲法罪刑相當原則。本
    院衡酌被告乙○○上開犯刑法第277條第1項傷害罪之不法內涵
    、罪責程度，考量被告乙○○雖有上開施用毒品、強盜前案紀
    錄，然其構成累犯之罪名與本案罪質不同，犯罪情節不同、
    犯罪手段不同、動機顯屬有別，於其所犯罪名之法定刑度範
    圍內，審酌各項量刑事由後，已足以充分評價被告乙○○所應
    負擔罪責，認被告乙○○上開犯行，尚無依刑法第47條第1項
    規定加重最低本刑之必要，爰不加重其刑，以符罪刑相當原
    則及比例原則。
  ㈢爰以行為人之責任為基礎，審酌被告乙○○與告訴人即同案被
    告甲○○發生衝突時，不思理性溝通，率爾出手傷害被告甲○○
    ，所為已有不該，倖被告甲○○所受傷勢非重，犯後坦承犯行
    ，尚未與被告甲○○達成和解，兼衡被告乙○○於警詢中自陳大
    學畢業之教育程度，家庭經濟狀況勉持，現為無業等一切情
    狀，量處如主文所示之刑，並諭知易科罰金之折算標準。
三、依刑事訴訟法第449條第2項、第454條第2項，逕以簡易判決
    處刑如主文。
本案經檢察官李亞蓓提起公訴，本院裁定改依簡易判決處刑。
中　　華　　民　　國　　111 　年　　2 　　月　　10　　日
                  基隆簡易庭  法  官  李  岳
以上正本證明與原本無異。
如不服本判決，應於判決送達後20日內，向本院提出上訴書狀，
敘述上訴理由，上訴於本院合議庭，並按他造當事人之人數附具
繕本。
中　　華　　民　　國　　111 　年　　2 　　月　　10　　日
                              書記官  白豐瑋
附錄論罪法條
中華民國刑法第277條第1項
傷害人之身體或健康者，處5年以下有期徒刑、拘役或50萬元以
下罰金。
附件：
臺灣基隆地方檢察署檢察官起訴書
                                     110年度偵字第1342號
　　被　　　告　乙○○　
　　　　　　　　甲○○　
上列被告等因傷害案件，業經偵查終結，認應提起公訴，茲將犯
罪事實及證據並所犯法條分敘如下：
　　　  犯罪事實
一、乙○○(所涉恐嚇犯行，另為不起訴處分)與甲○○素不相識。乙
    ○○於民國109年12月29日8時許，前往甲○○之姊李鳳凰(所涉
    傷害部分，另為不起訴處分)位在基隆市○○區○○街000號2樓
    住處，向李鳳凰稱欲向其女兒索討債務，因李鳳凰認其與乙
    ○○素不相識，便致電通知甲○○到場，稱其遭乙○○騷擾。詎甲
    ○○於上述時、地到場後，甲○○、乙○○竟各自基於傷害之犯意
    ，發生扭打，甲○○以鑰匙及拳頭攻擊乙○○之頭部，致乙○○受
    有左側頭皮約3X3公分表淺擦挫傷等傷害；乙○○則以手勒住
    甲○○之頸部，將甲○○壓制在地，並以不明物體抵住甲○○之左
    眼，致甲○○受有臉部及頸部多處表淺傷、雙眼角膜損傷等傷
    害。
二、案經乙○○、甲○○訴由基隆市警察局第三分局報告偵辨。
　　　　證據並所犯法條
一、證據清單及待證事實
編號 證據名稱 待證事實 (一) 被告兼告訴人乙○○於警詢及偵查中之供述。 其於上開時、地與被告兼告訴人甲○○扭打之事實。 (二) 被告兼告訴人甲○○於警詢及偵查中之供述。 其於上開時、地與被告兼告訴人乙○○扭打之事實。 (三) 被告兼告訴人乙○○、甲○○之診斷證明書各1份。 被告兼告訴人乙○○、甲○○受有前述傷害之事實。 (四) 被告兼告訴人甲○○之傷勢照片12張。 被告兼告訴人甲○○受有前述傷害之事實。 
二、核被告乙○○、甲○○所為，均係犯刑法第277條第1項之傷害罪
    嫌。又被告乙○○前因施用毒品、強盜等案件，經臺灣士林地
    方法院以105年度訴字第159號判決判處有期徒刑3月、2年7
    月，合併應執行有期徒刑2年9月確定，已於108年3月9日執
    行完畢；被告甲○○前因施用毒品案件，經臺灣基隆地方法院
    以105年度基簡字第1391號判決判處有期徒刑2月確定，已於
    106年4月5日易科罰金執行完畢，有如犯罪事實欄所載之科
    刑及執行情形，有刑案資料查註紀錄表在卷可佐，被告乙○○
    、甲○○均於徒刑執行完畢後，5年內故意再犯本件有期徒刑
    以上之罪，請依刑法第47條第1項之規定，論以累犯，並加
    重其刑。
三、依刑事訴訟法第251條第1項提起公訴。
  　此　致
臺灣基隆地方法院
中　　華　　民　　國　 110　　年　　8 　　月　　13　　日
　　　　　　　　　　　　　　　檢  察  官　李 亞 蓓
本件正本證明與原本無異
中　　華　　民　　國　 110　　年　　8 　　月　　19　　日
　　　　　　　　　　　　　　　書  記  官  蔡 承 佑